臺灣桃園地方法院民事判決　　　　　　　110年度訴字第397號
原　　　告　許璧讌　
　　　　　　許晏瑜　
共　　　同
訴訟代理人　呂丹琪律師
被　　　告　章令賢　

上列當事人間返還投資款等事件，於民國110年11月15日言詞辯
論終結，本院判決如下：
    主  文
被告應給付原告許璧讌新臺幣伍拾玖萬捌仟伍佰貳拾捌元，給付
原告許晏瑜新臺幣伍拾玖萬捌仟伍佰貳拾柒元，及自民國一一０
年八月十日起至清償日止，按週年利率百分之五計算之利息。
原告其餘之訴駁回。
訴訟費用由被告負擔。
本判決於原告許璧讌、許晏瑜各以新臺幣貳拾萬元供擔保後，得
假執行；但被告如以新臺幣伍拾玖萬捌仟伍佰貳拾捌元、新臺幣
伍拾玖萬捌仟伍佰貳拾柒元各為原告許璧讌、許晏瑜預供擔保，
得免為假執行。
原告其餘假執行之聲請駁回。
    事實及理由
一、按訴狀送達後，原告不得將原訴變更或追加他訴；被告於訴
    之變更或追加無異議，而為本案之言詞辯論者，視為同意變
    更或追加；原告於判決確定前，得撤回訴之全部或一部，但
    被告已為本案之言詞辯論者，應得其同意；訴之撤回應以書
    狀為之，被告自撤回書狀送達之日起，10日內未提出異議者
    ，視為同意撤回，民事訴訟法第255條第1項前段、第2項、
    第262條定有明文。查原告於起訴狀送達後具狀追加章令賢
    為被告，並撤回對王品淳之起訴，章令賢對此追加無異議而
    為本案之言詞辯論（見本院卷第87至89頁），追加之訴為合
    法，另撤回書狀已送達王品淳（見本院卷第71頁），其逾10
    日未提出異議，已生撤回效力。
二、原告主張：伊等為訴外人許清和繼承人，許清和生前於民國
    103年5月12日與王品淳簽訂土地投資協議書（下稱系爭協議
    書），由許清和與訴外人林俊成、丁郁珊、徐淑玲、朱自強
    、盧怡樺、陳依瑩（下合稱林俊成等6人），共同出資購買
    坐落桃園市大園區沙崙段沙崙小段60-10、60-40、60-47、6
    0-48、60-87地號等5筆土地（下合稱系爭土地），許清和出
    資比例為10%，除將出資額匯予王品淳由其擔任系爭土地借
    名登記名義人外，並授權王品淳處理有關系爭土地規劃、出
    售、資金給付、收款等事宜，嗣經許清和等投資人同意王品
    淳將其因系爭協議書所生之權利義務概括由被告承受。系爭
    土地業於109年5月13日以新臺幣（下同）12,240,000元售出
    ，並於同年6月18日辦畢過戶登記，被告雖自承許清和應分
    得之價款為1,197,055元，卻推託拒不給付，爰依繼承法律
    關係、系爭協議書約定及民法第541條第1項規定，請求被告
    依伊等各2分之1應繼分比例交付價款等語。訴之聲明：被告
    應給付原告許璧讌598,528元、原告許晏瑜598,527元，及自
    起訴狀繕本送達翌日起至清償之日止，按年息5%計算之利息
    ；願供擔保請准宣告假執行。
三、被告則以：依系爭協議書約定，伊固應將系爭土地出售後之
    價款按投資比例10%分配予許清和，惟許清和因曾向丁郁珊
    、林俊成及朱氏紗（下合稱丁郁珊等3人）等人借款，故委
    任伊將其應得之價款分別交付丁郁珊等3人用以清償借款（
    下稱委任還款契約），伊已按許清和之指示將價款交付丁郁
    珊等3人，原告無從請求伊交付價款等語，資為抗辯。答辯
    聲明：原告之訴及假執行之聲請均駁回；如受不利判決，願
    提供擔保請准宣告免為假執行。
四、原告主張其等為許清和繼承人，許清和生前與林俊成等6人
    共同出資購買系爭土地，許清和出資比例為10%，並委託被
    告處理土地規劃、出售、資金給付、收款等事宜，嗣系爭土
    地成功出售，許清和應分得價款1,197,055元等情，有繼承
    系統表、戶籍謄本、系爭協議書、土地登記謄本及土地信託
    契約書可參（見本院卷第9至15、23至31、61至65頁），被
    告對此亦未爭執，堪信屬實。惟原告主張依繼承法律關係、
    系爭協議書約定及民法第541條第1項規定，請求被告給付如
    訴之聲明所示金額，則為被告所否認，並以前詞置辯。茲將
    本院得心證之理由論述如下：
  ㈠按當事人主張有利於己之事實者，就其事實有舉證之責任；
    稱委任者，謂當事人約定，一方委託他方處理事務，他方允
    為處理之契約，民事訴訟法第277條前段、民法第528條分別
    定有明文。被告抗辯其與許清和成立委任還款契約乙情，為
    原告所否認，自應由被告就此利己事實負舉證責任。查依證
    人林俊成於本院具結證稱：許清和曾向伊借款20萬元，並表
    示系爭土地出售後，直接從其應分配之價款扣除，投資人一
    起開會時，許清河提及欠伊的20萬元及欠丁郁珊的13萬元，
    待系爭土地出售後，請被告將價款交給伊及丁郁珊，後來許
    清和又向伊借5萬元，伊請投資人再來開會，順便提一下許
    清和要向伊借5萬元一事，並確認以前的借款金額，那次開
    會許清和有交代系爭土地出售後由被告還給伊25萬元，丁郁
    珊的借款也有增加，總共是155,000元，所以許清和在這次
    談話中也有說丁郁珊的部分亦請被告一併返還，許清和還有
    提到欠女朋友錢，請被告將價款還給伊及丁郁珊後，剩餘的
    錢都交給他女朋友等語（見本院卷第142至143頁）；證人丁
    郁珊於本院具結證稱：許清和有欠伊及林俊成錢，許清和表
    示可以請被告於系爭土地出售後，把應該分給他的錢先扣還
    給伊及林俊成，剩餘的再交給許清和，後來許清和還有跟伊
    借錢，因林俊成跟伊說許清和又要借5萬元，所以伊向林俊
    成提到請許清和再來釐清他的欠款，那次有5個人在辦公室
    談，許清和說共欠伊155,000元，據伊所知許清和欠林俊成
    20萬元，又再跟林俊成借5萬元，伊問許清和還有哪些債務
    ，他說跟女朋友借了快100萬元，並提及他投資系爭土地能
    分得的錢，清償對伊及林俊成之借款後，如果還有剩餘就還
    他女朋友，他還是請被告幫他處理扣款或是還款的事等語（
    見本院卷第146頁）；證人陳依瑩於本院具結證稱：許清和
    在信託時提及他欠丁郁珊13萬元、林俊成20萬元，他應分的
    錢要用來還款，因為伊等是將系爭土地信託給被告，所許清
    和說由被告去處理，後來許清和有一次在公司提及還有再跟
    丁郁珊借25,000元，再跟林俊成借5萬元，並說土地出售後
    ，價款先還丁郁珊及林俊成，剩餘的錢就給他女朋友，並說
    欠他女朋友快100萬元等語（見本院卷第150至151頁），足
    見各該證人就許清和欠款情形，及許清和委託被告將系爭土
    地出售之價款交付林俊成25萬元、丁郁珊155,000元，餘款
    交付許清和女友等情，證述內容均屬一致，且與被告接受本
    院訊問時陳稱：在106年11月信託土地前不久，伊與土地投
    資人開會，許清和提到他欠林俊成20萬元，欠丁郁珊13萬元
    ，土地售出後，請伊將錢還給林俊成及丁郁珊，107年7月左
    右投資人又開一次會，許清和提到欠林俊成之金額累積到25
    萬元，丁郁珊累積到155,000元，請伊照這個金額幫他還款
    ，他還提及欠女友朱氏紗近百萬元，要求伊將清償林俊成及
    丁郁珊後之餘款還給朱氏紗等語（見本院卷第140至141頁）
    相符，堪認許清和生前確曾委託被告將系爭土地賣得價款交
    付丁郁珊等3人以清償借款無訛，是被告抗辯其與許清和間
    存在委任還款契約，可以採信。
  ㈡惟按委任關係，因當事人一方死亡、破產或喪失行為能力而
    消滅。但契約另有訂定，或因委任事務之性質不能消滅者，
    不在此限，民法第550條定有明文。查許清和於107年9月5日
    發現死亡，有戶籍謄本可憑（見本院卷第11頁），且依委任
    還款契約委任事務之性質，亦無不能消滅之情形，揆諸上開
    規定，委任還款契約於107年9月5日許清和死亡時即已消滅
    。而系爭土地係於109年5月13日出售，並於同年6月18日辦
    畢過戶登記等情，已如前述，可見委任還款契約在系爭土地
    出售而取得價款前即已消滅，且被告亦自承其知悉許清合於
    系爭土地出售前即已死亡，則被告抗辯其有權依委任還款契
    約將許清和應分得之價款交付丁郁珊等3人云云，並非可採
    。
  ㈢另按受任人因處理委任事務，所收取之金錢、物品及孳息，
    應交付於委任人；繼承人自繼承開始時，除本法另有規定外
    ，承受被繼承人財產上之一切權利、義務；同一順序之繼承
    人有數人時，按人數平均繼承，民法第541條第1項、第1148
    條第1項本文、第1141條本文定有明文。查依系爭協議書第3
    條約定「同意將出資匯入過戶名義人王品淳（後變更為被告
    ），並同意本筆土地之規劃、出售、資金給付、收款等所有
    一切處分事宜授權乙方經營者（即被告）全權處理」、第4
    條約定「投資權值比率總共為100%，詳如下：……3.許清和
    ：10%，$1,032,000……」、第5條約定「盈餘分配與投資虧
    損承擔：盈餘與虧損依據投資權值比率計算」（見本院卷第
    15頁），可見系爭土地出售之價金係由被告收款，且被告對
    許清和應分配之價款為1,197,055元，亦不爭執，則被告依
    民法第541條第1項規定及系爭協議書第4條、第5條約定，自
    應將價款1,197,055元交付許清和。另查，許清和死亡後，
    因委任還款契約已消滅，且原告均為許清和女兒，應平均繼
    承許清和請求被告給付上開價款之權利，故原告請求被告依
    應繼分比例各2分之1給付許璧讌598,528元、給付許晏瑜598
    ,527元，為有理由，應予准許。
  ㈣末按給付無確定期限者，債務人於債權人得請求給付時，經
    其催告而未為給付，自受催告時起，負遲延責任。其經債權
    人起訴而送達訴狀，或依督促程序送達支付命令，或為其他
    相類之行為者，與催告有同一之效力；遲延之債務，以支付
    金錢為標的者，債權人得請求依法定利率計算之遲延利息；
    應付利息之債務，其利率未經約定，亦無法律可據者，週年
    利率為5%，民法第229條第2項、第233條第1項前段、第203
    條分別定有明文。因被告交付價款之義務並無確定期限，應
    於受催告時起負遲延責任，查原告起訴狀並未對被告起訴，
    而追加暨撤回被告聲請狀雖於110年5月31日送達被告，但該
    書狀並未記載對被告起訴之聲明，應以本院110年8月9日言
    詞辯論期日為催告日，是原告請求被告自110年8月10日起至
    清償日止，按年息5%計算之利息，為有理由，應予准許，逾
    此部分之請求則無理由，不應准許。
五、綜上所述，原告依繼承法律關係、民法第541條第1項規定及
    系爭協議書第4條、第5條約定，請求被告應給付許璧讌598,
    528元、給付許晏瑜598,527元，及自110年8月10日起至清償
    日止，按年息5%計算之利息，為有理由，應予准許，逾此範
    圍之請求則為無理由，應予駁回。又兩造陳明願供擔保聲請
    宣告准、免假執行，經核原告勝訴部分，合於法律規定，爰
    分別酌定相當之擔保金額宣告之；原告其餘假執行之聲請，
    因訴之駁回而失所依據，應併予駁回。
六、本件事證已臻明確，兩造其餘之攻擊或防禦方法及所用之證
    據資料，經本院斟酌後，認均不足以影響本判決之結果，爰
    不逐一論列，附此敘明。
七、據上論結，本件原告之訴為一部有理由、一部無理由，依民
    事訴訟法第79條、第390條第2項、第392條第2項，判決如主
    文。
中    華    民    國   110    年    11    月    30    日
                  民事第一庭    法  官  魏于傑
以上正本證明與原本無異。
如對本判決上訴，須於判決送達後二十日內向本院提出上訴狀。
如委任律師提起上訴者，應一併繳納上訴審裁判費。
                                書記官  魏里安
中    華    民    國   110    年    11    月    30    日